【裁判字號】    95,訴,2968
【裁判日期】    950929
【裁判案由】    毒品危害防制條例
【裁判全文】
臺灣高雄地方法院刑事判決              95年度訴字第2968號
公  訴  人  臺灣高雄地方法院檢察署檢察官
被      告  甲○○
上列被告因毒品危害防制條例案件，經檢察官提起公訴（95年度
毒偵字第5590號），本院合議庭裁定由受命法官獨任進行簡式審
判程序，判決如下：
    主  文
甲○○連續施用第一級毒品，累犯，處有期徒刑拾月。扣案之海
洛因壹包（驗後淨重零點零肆陸公克，另含殘留海洛因粉末難以
完全析離之包裝袋壹個），沒收銷燬之。
    事  實
一、甲○○前於民國87年間因施用毒品案件，經本院於87年5 月
    27日裁定送勒戒處所觀察、勒戒後，認有繼續施用毒品之傾
    向，復經本院裁定令入戒治處所施以強制戒治，於強制戒治
    已滿3 月後，成效經評定為合格，裁定於87年10月2 日停止
    戒治，並付保護管束釋放出所，嗣於88年6 月21日保護管束
    期滿強制戒治執行完畢，並經本院於88年8 月19日以87年度
    訴字第1217號刑事判決免刑確定；又於前揭觀察勒戒及強制
    戒治執行完畢釋放後5 年內之92年間再因施用毒品案件，經
    本院以92年度毒聲字第2756號裁定令入戒治處所施以強制戒
    治（嗣於93年1 月9 日因法律修正報結釋放而未執行完畢）
    ，該部分施用毒品犯行則經本院於93年11月28日以93年度訴
    字第1991號判處有期徒刑8 月確定，並於94年11月10日縮短
    刑期執行完畢。詎猶不知悔改，竟基於施用第一級毒品之概
    括犯意，自95年4 月5 日起至同年6 月25日8 時許止，在其
    位於高雄縣湖內鄉○○街18巷10號之自宅內，以每日施用1
    次之頻率，以將海洛因摻水置入針筒注射靜脈之方式，連續
    施用第一級毒品海洛因多次。嗣95年6 月25日20時25分許，
    在高雄縣湖內鄉○○路與和平路口，因形跡可疑而為警盤查
    ，當場查獲並扣得海洛因1 包（驗前淨重0.095 公克，驗後
    淨重0.046 公克），並隨警返所採尿送驗，檢驗結果成嗎啡
    陽性反應，而悉上情。
二、案經高雄縣政府警察局湖內分局報告臺灣高雄地方法院檢察
    署檢察官偵查起訴。
    理  由
一、本件被告甲○○所犯係死刑、無期徒刑、最輕本刑為3 年以
    上有期徒刑以外之罪，其於準備程序中就被訴事實為有罪之
    陳述，經法官告知簡式審判程序之旨，並聽取公訴人、被告
    之意見後，本院合議庭認為適宜而裁定由受命法官獨任進行
    簡式審判程序，先予敘明。
二、上揭事實，業據被告坦承不諱，且有扣押物品照片6 張在卷
    可憑，而扣案疑似海洛因粉末1 包，經送高雄市立凱旋醫院
    檢驗結果，確呈第一級毒品海洛因陽性反應（驗前淨重0.09
    5 公克，驗後淨重0.046 公克），有該院95年9 月4 日高市
    凱醫驗字第2214號濫用藥物成品檢驗鑑定書1 紙附卷足稽，
    又被告為警查獲所採集之尿液，經送台灣檢驗科技股份有限
    公司先以酵素免疫分析法初步檢驗，復以氣相層析質譜儀法
    確認檢驗之結果，均呈現海洛因代謝物嗎啡陽性反應等情，
    有尿液代碼與真實姓名對照表及該公司95年7 月5 日編號
    KＺ000000000000號濫用藥物尿液檢驗報告各1 份在卷可佐。
    綜上證據，足見被告前揭自白，核與事實相符。從而，本案
    事證明確，被告犯行，堪予認定。
三、按海洛因係毒品危害防制條例第2 條第2 項第1 款所定之第
    一級毒品，不得持有及施用。次按，犯毒品危害防制條例第
    10條施用第一、二級毒品之罪者，檢察官應聲請法院裁定，
    或少年法院（地方法院少年法庭）應先裁定，令被告入勒戒
    處所觀察、勒戒；經觀察、勒戒後，認無繼續施用毒品傾向
    者，檢察官或少年法院（地方法院少年法庭）應為不起訴處
    分或不付審理之裁定，如有繼續施用毒品傾向者，檢察官應
    聲請法院裁定，或由少年法院（地方法院少年法庭）裁定令
    入戒治處所強制戒治；經觀察、勒戒或強制戒治執行完畢釋
    放後，5 年後再犯第10條之罪者，仍須經前揭觀察、勒戒或
    強制戒治程序後，由檢察官或少年法院（地方法院少年法庭
    ）為不起訴之處分或不付審理之裁定；倘觀察、勒戒或強制
    戒治執行完畢釋放後，5 年內再犯第10條之罪，檢察官或少
    年法院（地方法院少年法庭）即應依法追訴或裁定交付審理
    ，此觀諸毒品危害防制條例第20條第1 項、第2 項、第3項
    、第23條第1 項、第2 項規定自明。從上開規定可知，新毒
    品危害防制條例（係於92年7 月9 日修正公布，自93年1 月
    9 日施行）將施用毒品之刑事處遇程序，區分為「初犯」及
    「5 年內再犯」及「5 年後再犯」。依其立法理由之說明：
    「初犯」，經觀察、勒戒或強制戒治後，應為不起訴處分或
    不付審理之裁定；經觀察、勒戒或強制戒治執行完畢釋放後
    ，「5 年內再犯」者，因其再犯率甚高，原實施之觀察、勒
    戒及強制戒治既已無法收其實效，爰依法追訴或裁定交付審
    理。至於經觀察、勒戒或強制戒治已足以遮斷其施用毒品之
    毒癮，為期自新協助其斷除毒癮，仍適用「初犯」之規定，
    先經觀察、勒戒或強制戒治之程序。從而依修正後之規定，
    僅限於「初犯」及「5 年後再犯」2 種情形，始應先經觀察
    、勒戒或強制戒治程序。倘被告於5 年內已再犯，經依法追
    訴處罰，縱其第3 次（或第3 次以上）再度施用毒品之時間
    ，在初犯經觀察、勒戒或強制戒治執行完畢釋放5 年以後，
    已不合於「5 年後再犯」之規定，且因已於「5 年內再犯」
    ，顯見其再犯率甚高，原實施觀察、勒戒或強制戒治，已無
    法收其實效，即應依該條例第10條處罰，業經最高法院95
    年度第7 次刑事庭會議決議在案。查本件被告87年間因施用
    毒品案件，經本院於87年5 月27日裁定送勒戒處所觀察、勒
    戒後，認有繼續施用毒品之傾向，復經本院裁定令入戒治處
    所施以強制戒治，於強制戒治已滿3 月後，成效經評定為合
    格，裁定於87年10月2 日停止戒治，並付保護管束釋放出所
    ，嗣於88年6 月21日保護管束期滿強制戒治執行完畢，並經
    本院於88年8 月19日以87年度訴字第1217號刑事判決免刑確
    定；又於前揭觀察勒戒及強制戒治執行完畢釋放後5 年內之
    92年間再因施用毒品案件，經本院以92年度毒聲字第2756號
    裁定令入戒治處所施以強制戒治（嗣於93年1 月9 日因法律
    修正報結釋放而未執行完畢），該部分施用毒品犯行則經本
    院於93年11月28日以93年度訴字第1991號判處有期徒刑8 月
    確定在案，此有卷附臺灣高等法院被告前案紀錄表、臺灣高
    雄地方法院檢察署刑案資料查註紀錄表、全國施用毒品案件
    紀錄表各1 份在卷可佐，足徵被告既於前開觀察、勒戒執行
    完畢釋放後，5 年內已因施用毒品而犯毒品危害防制條例第
    10條之罪且經法院判處罪刑確定，足認其再犯率甚高，原實
    施觀察、勒戒程序，顯無法遮斷其毒癮而收其實效，則其本
    件於前揭時、地再度施用海洛因之犯行，即非屬該條例第20
    條第3 項所稱「5 年後再犯」之情形，揆諸前揭最高法院決
    議意旨，自應依該條例第10條之規定予以追訴處罰。
四、是核被告所為，係犯毒品危害防制條例第10條第1 項之施用
    第一級毒品罪。其為施用而持有海洛因之低度行為，應為施
    用之高度行為所吸收，不另論罪。又被告行為後，刑法第56
    條連續犯之規定業經刪除，並於94年7 月1 日施行，經依刑
    法第2 條第1 項「從舊從輕」之規定，比較新舊法之結果，
    仍應適用較有利於被告之行為時法律即舊法規定。是被告本
    件2 次施用海洛因之犯行，因時間緊接，方法相同，觸犯構
    成要件相同之罪名，顯係基於概括之犯意反覆為之，應依連
    續犯之規定論以一罪，並加重其刑。查被告前於92年間因施
    用毒品案件，經本院於93年11月28日以93年度訴字第1991號
    判處有期徒刑8 月確定，並於94年11月10日縮短刑期執行完
    畢，此有臺灣高等法院被告前案紀錄表乙紙附卷可稽，其於
    5 年內再故意犯本件最重本刑為有期徒刑以上之罪，不論依
    修正前之刑法第47條，或修正後之刑法第47條第1 項之規定
    ，均構成累犯，新法對被告並未較為有利，應逕依修正前之
    刑法第47條，論以累犯，並遞加重其刑。爰審酌被告前因施
    用毒品犯行，業經觀察、勒戒及法院判刑確定後，猶再施用
    毒品不輟，顯見其毒癮非淺，施用毒品除戕害自身健康外，
    對社會秩序亦產生不良影響，並考量本件被告施用毒品之時
    間、頻率，以及犯後坦承犯行，尚知悔悟等一切情狀，量處
    如主文所示之刑，以示懲儆。查扣案之海洛因1 包（驗前淨
    重0. 095公克，驗後淨重0.046 公克），係屬毒品危害防制
    條例第2 條所管制之第一級毒品，不論屬於犯人與否，應依
    同條例第18條第1 項前段規定，宣告沒收銷燬之；而上開裝
    有海洛因之包裝袋1 個，因殘留海洛因粉末，難以完全析離
    ，亦應依上揭規定，併予宣告沒收銷燬之。
據上論斷，應依刑事訴訟法第273 條之1 第1 項、第299 條第1
項前段，毒品危害防制條例第10條第1 項、第18條第1 項前段，
刑法第2 條第1 項前段、第11條、修正前刑法（下同）第56條、
第47條，判決如主文。
本案經檢察官乙○○到庭執行職務。
中    華    民    國    95    年    9     月    29    日
                  刑事第十二庭  法  官  林書慧
以上正本證明與原本無異。
如不服本判決，應於判決送達後10日內，向本院提出上訴狀。
中    華    民    國    95    年    10    月     2    日
                                書記官  鍾錦祥
附錄本件論罪科刑法條：
毒品危害防制條例第10條第1項
施用第一級毒品者，處6 月以上5 年以下有期徒刑。

司法院資訊處製作；財團法人民間司法改革基金會備份。
